臺灣臺北地方法院民事判決　九十年度簡上字第三六七號
　　上　訴　人　程日工程股份有限公司
　　法定代理人　甲○○
　　訴訟代理人　丁○○○
　　法定代理人　乙○○
　　訴訟代理人　丙○○
右當事人間請求給付工程款事件，上訴人對於中華民國九十年四月二日本院臺北簡易
庭八十九年度北簡字第一三八八九號第一審判決提起上訴，本院判決如左：
　　主　　　文
上訴駁回。
第二審訴訟費用由上訴人負擔。
    事　    實
甲、上訴人方面：
壹、聲明：
一、原判決廢棄。
二、駁回被上訴人在第一審之訴。
貳、陳述：
    除與原審判決書所載者相同茲予引用外，補稱：
    兩造雖於民國八十八年十二月十八日就凌雲五村重建建築Ｈ型鋼安全措施工程簽
    訂工程合約書，惟嗣因上訴人改變施工方法，廢除中間支撐，被上訴人遂未依約
    施作系爭工程。至被上訴人已施作之安全支撐工程實係本於其與訴外人中隆營造
    股份有限公司（以下簡稱中隆公司）簽訂之工程合約，該部分款項中隆公司已向
    國軍軍眷住宅公用合作社請領，上訴人僅係於中隆公司財務危機後，自訴外人上
    林營造股份有限公司（以下簡稱上林公司）次承攬系爭工程，被上訴人於上訴人
    承接系爭工程後，既未施作該部分工程，自無工程款可資領取，其請求上訴人給
    付該部分工程款，洵屬無理。
、證據：
    除援用原審之立證方法外，補提：
一、工程計價申請表。
二、計價單。
乙、被上訴人方面：
壹、聲明：
    駁回上訴。
貳、陳述：
    除與原審判決書所載者相同茲予引用外，補稱：
一、兩造簽訂之系爭工程合約，包括附件一之包作明細表、附件二之安全切結書、附
    件三之擋土支撐、附件四之安全措施補充說明，被上訴人係針對包作明細表上所
    列工程項目：八十四支中間樁提起本件訴訟，上訴人既不否認被上訴人業已施作
    完畢，其即有依約給付報酬之義務。
二、雖上訴人抗辯：上開工程之施作，係被上訴人本於與中隆公司簽訂之工程合約而
    為等語。惟被上訴人既與上訴人另行簽訂工程合約，並將已施作之工程列為合約
    之一部分，則不論該部分工程施作之時點係於簽約前或簽約後，上訴人均應依約
    給付，至中隆公司是否業就上開工程向業主請領工程款，係上訴人與中隆公司間
    之內部關係，非被上訴人所能知悉，尚與上訴人依兩造簽訂之合約對被上訴人負
    有給付報酬之義務無關，上訴人不得以此作為拒絕給付系爭報酬之事由。
三、又被上訴人施作之系爭安全支撐工程即八十四支中間樁部分，除已明定於兩造簽
    訂之系爭合約內外，並經被上訴人交付上訴人所使用，系爭工地既無其他中間樁
    應行施作，顯見系爭合約記載之八十四支中間樁，即為工地現場施作之八十四支
    中間樁，被上訴人既已依約完成工作，上訴人自應依據給付報酬。
四、再者，上訴人於系爭八十四支中間樁施作完成後終止契約，此固為上訴人依民法
    五百十一條規定行使權利之結果，惟其就終止前被上訴人已施作之工程，仍負有
    給付報酬之義務，此亦與上訴人是否終止契約無關。
、證據：
    援用原審之立證方法。
    理　    由
一、被上訴人起訴主張：其於八十八年十二月十八日，與上訴人簽訂工程合約書，次
    承攬上訴人坐落臺北市南港區○○○路○段「國軍軍眷住宅公用合作社凌雲五村
    重建建築工程」之Ｈ鋼安全措施工程，約定被上訴人應施作之中間樁計八十四支
    ，每支單價新臺幣（下同）五千五百元，另加計營業稅百分之五，工程施作完成
    時，依承攬單價請款百分之八十，拆除運離現場時，請款百分之二十，上訴人於
    被上訴人完成上開工程之施作後，表示不擬繼續施作水平支撐，而終止系爭工程
    合約，惟就被上訴人前已施作完成之中間樁報酬四十六萬二千元及百分之五營業
    稅二萬三千一百元則拒不支付，為此提起本件訴訟等語。
二、上訴人則以：兩造雖於八十八年十二月十八日就系爭Ｈ鋼安全措施工程簽訂工程
    合約書，惟嗣因上訴人改變施工方法，廢除中間支撐，被上訴人遂未依約施作系
    爭工程，其前已施作之系爭八十四支中間樁實係被上訴人本於其與訴外人中隆公
    司間之工程合約而為，與上訴人無涉，被上訴人於上訴人承接系爭重建工程後，
    既未施作該中間樁工程，自無工程款可資領取等語資為抗辯。
三、本件被上訴人主張其於八十八年十二月十八日，與上訴人簽訂工程合約書，次承
    攬上訴人坐落臺北市南港區○○○路○段「國軍軍眷住宅公用合作社凌雲五村重
    建建築工程」之Ｈ鋼安全措施工程，約定被上訴人應施作之中間樁計八十四支，
    每支單價五千五百元，另加計營業稅百分之五，工程施作完成時，依承攬單價請
    款百分之八十，拆除運離現場時，請款百分之二十，嗣上訴人表示不擬繼續施作
    水平支撐而終止系爭工程合約，並拒絕支付系爭重建工程現場已施作之八十四支
    中間樁報酬四十六萬二千元及百分之五營業稅二萬三千一百元之事實，已據其提
    出工程合約書、請款單等件為證，且為上訴人所不爭，被上訴人此部分主張，應
    堪信為真實。
四、惟上訴人抗辯：系爭重建工程現場已施作之八十四支中間樁係被上訴人本於其與
    中隆公司間之工程合約而為，並非兩造簽訂系爭工程合約後另行施作，因系爭重
    建工程施工方法改變，上訴人並未使用該中間樁，其自無給付該部分報酬之義務
    等語。經查：本件坐落臺北市南港區○○○路○段「國軍軍眷住宅公用合作社凌
    雲五村重建建築工程」原係中隆公司負責承作，嗣因中隆公司財務危機，始由訴
    外人上林公司承攬該等工程後轉包上訴人，系爭八十四支中間樁係被上訴人於中
    隆公司承作系爭工程期間施作完成，固為兩造所不爭。惟兩造簽訂之系爭工程合
    約，既將系爭重建工程現場被上訴人已施作完成之八十四支中間樁列為被上訴人
    應施作之工程項目，並載明該等工程之單價、複價、營業稅等，顯見被上訴人依
    系爭工程合約所應履行者，僅提供上開施作完成之中間樁及事後將該等中間樁拆
    除運離系爭重建工程現場而已，並無另行施作中間樁之義務，此觀之兩造將業經
    施作完成之中間樁列為工程項目一事即明。本件被上訴人既業將系爭中間樁提供
    予上訴人，則縱系爭八十四支中間樁係被上訴人於中隆公司承作系爭工程期間施
    作完成，且上訴人事後並未實際使用該等中間樁，其仍有依約支付對價之義務，
    上訴人以被上訴人提供之中間樁非兩造簽訂系爭工程合約後另行施作及其事後未
    實際使用為由，抗辯：其無給付報酬之義務等語，尚非可採。
五、綜上所述，本件被上訴人既已依約提出給付，則其本於兩造簽訂之工程合約約定
    ，請求上訴人給付中間樁之對價四十六萬二千元（5500  X 84 =462000）及百分
    之五之營業稅二萬三千一百元（462000  X 5% = 23100），合計四十八萬五千元
    ，及起訴狀繕本最後送達日翌日即九十年一月六日起至清償日止，按年息百分之
    五計算之利息，為有理由，應予准許，原審同此認定判命上訴人如數給付，於法
    並無不合。上訴意旨指摘原判決不當，求予廢棄改判，為無理由，應予駁回。
六、本件事證已臻明確，兩造其餘攻擊防禦方法及所提證據，核與本件判決結果不生
    影響，爰不另一一論述，附此敘明。
七、據上論結，本件上訴為無理由，依民事訴訟法第四百三十六條之一第三項、第四
    百四十九條第一項、第七十八條，判決如主文。
中　　　華　　　民　　　國　　九十一　　年　　　二　　　月　　二十七　　日
　　　　　　　　　　　　　　　民事第六庭審判長法　官　 周玫芳
　　　　　　　　　　　　　　　　　　　　　　　法　官　 林孟皇
                                              法  官   陳秀貞
右為正本係照原本作成
本判決不得上訴
中　　　華　　　民　　　國　　九十一　　年　　　三　　　月　　　八　　　日
　　　　　　　　　　　　　　　　　　　　　法院書記官　林秀妙
